臺灣士林地方法院小額民事判決
                               111年度湖小字第182號
原      告  李煜雲  
訴訟代理人  陳庚延  
被      告  誠美建築開發股份有限公司

訴訟代理人  葉峻維  
法定代理人  黃勝舜  
上列當事人間損害賠償等事件，經本院於民國111年3月25日言詞
辯論終結，判決如下：
    主    文
被告應給付原告新臺幣60,396元，及自民國110年10月20日起至
清償日止，按週年利率百分之5計算之利息。
原告其餘之訴駁回。
訴訟費用新臺幣1,000元由被告負擔。
本判決原告勝訴部分得假執行。但被告如以新臺幣60,396元為原
告預供擔保後，得免為假執行。
    理由要領
一、本件依民事訴訟法第436條之18第1項規定，記載主文及下列
    第二項有關兩造爭執要點之判斷，其餘理由省略。
二、本院之判斷
  ㈠被告取得使用執照（下稱使照）逾期84日，非因不可抗力或
    非可歸責於被告事由所致：
　　依照兩造所簽署房屋買賣契約書（下稱系爭買賣契約）第11
    條第1項，被告得順延取得使用執照期限，須有「因天災地
    變、鄰損抗爭等不可抗力之事由，致乙方（即被告）不能施
    工者，其停工期間。」、「因政府法令變更或其他非可歸責
    於乙方之事由發生時，其影響期間。」被告雖抗辯因疫情逾
    2年多，國內疫情也加劇因而實施三級警戒措施，係不可抗
    力因素（三級警戒，現場施工人數受管制，主管機關人員因
    居家辦公無法正常查驗）云云。但查，參酌原告所提出新北
    市政府建管便民服務資訊網查詢之資料，被告係於110年3月
    23日第一次使照送件審核，但於同年4月9日經主管機關退請
    補正，直至同年7月14日被告始第二次送件，主管機關於同
    年7月19日即核准發照。而新北市經防疫主管機關公布提升
    疫情三級警戒係自110年5月15日起，全國提升疫情三級警戒
    則為同年月19日，嗣同年7月23日公布，同年月27日起調降
    為二級警戒。由此可知，被告於實施疫情三級警戒前，即已
    完成施工及送件審查，係因缺失遭退請補正，自無所謂因三
    級警戒不能施工，導致無法完工、申辦使用執照之問題。再
    者，被告第二次送件時間，亦屬三級警戒期間，主管機關於
    送件後5日即核准發照，亦仍屬三級警戒期間。由上述時程
    整體觀察，實無法認定被告遲延取得使照，係因三級警戒主
    管機關無法正常查驗而導致。至於被告提出新北市政府工務
    局、臺北市政府都市發展局放寬建築執照建築期限之函令，
    係有關建築執照效期之行政管理問題，並不影響一般房屋買
    賣契約當事人雙方約定之條款內容。除此之外，被告又未能
    舉出其確有不可歸責事由之證據以明，即無從免除取得使照
    逾期84天之遲延責任。
  ㈡系爭買賣契約第11條第2項前段有關給付遲延利息之約定屬違
    約金性質，本件原告得請求使照逾期之賠償以新臺幣（下同
    ）60,396元為限：
　　系爭買賣契約第11條第2項前段約定：「乙方如逾前款（指
    同條第1項）期限未開工或未取得使用執照，每逾1日應按已
    繳價款依萬分之5單利計算遲延利息予甲方（即原告）。…
　　」此所謂遲延利息之約定，性質上，應屬民法第250條之違
    約金。另按，約定之違約金額過高者，法院得減至相當之數
    額。同法第252條亦有明文規定。是否相當，即須依一般客
    觀事實，社會經濟狀況及當事人所受損害情形，以為斟酌之
    標準。本院審酌按每日萬分之5計算，折算相當於年息18.25
　　%，相較於同約第8條有關買方逾期付款之遲延利息以每日萬
    分之2計算，為2.5倍，另民法第205條有關約定利率之上限
    已修正為年息16%，並綜合斟酌一般客觀事實、社會經濟狀
    況及當事人所受損害情形等一切情狀，認為本件原告請求遲
    延賠償之金額核屬過高，爰依職權予以酌減，按年息16%之
    標準計算，較屬公允。核算結果，原告得請求之金額應為60
　　,396元（計算式：已繳價款1,640,000元×年息16%÷365日=71
　　9元/日，小數點以下四捨五入。719元×84日＝60,396元）。
    逾此範圍之請求，即難准許。
中　　華　　民　　國　　111 　年　　4 　　月　　22　　日
                  內湖簡易庭  法  官  施月燿
以上為正本係照原本作成。
如不服本判決，應於送達後20日內，向本院提出上訴狀並應記載
上訴理由，表明關於原判決所違背之法令及其具體內容與依訴訟
資料可認為原判決有違背法令之具體事實，如於本判決宣示後送
達前提起上訴者，應於判決送達後20日內補提上訴理由書（須附
繕本）。
中　　華　　民　　國　　111 　年　　4 　　月　　22　　日
                              書記官  朱鈴玉